【裁判字號】    97,訴,750
【裁判日期】    970701
【裁判案由】    損害賠償
【裁判全文】
臺灣臺中地方法院民事判決  97年度訴字第750號
原      告  戊○○○
原      告  己○○
原      告  丁○○
原告兼上列
三人共同訴
訟代理人    丙○○    住台中縣.
被      告  乙○○    住台中縣.
被      告  甲○○    住彰化縣.
當事人間損害賠償事件，本院於97年6月17日言詞辯論終結，
判決如下：
    主    文
被告乙○○應給付原告戊○○○新台幣貳拾柒萬陸仟肆佰貳拾貳
元、給付原告己○○新台幣貳拾柒萬陸仟肆佰貳拾貳元、給付原
告丁○○貳拾柒萬陸仟肆佰貳拾參元、給付原告丙○○新臺幣貳
拾柒萬陸仟肆佰貳拾參元，及均自民國97年4月10日起至清償日
止，按週年利率百分之5計算之利息。
原告其餘之訴駁回。
訴訟費用由被告乙○○負擔30%，餘由原告負擔。
本判決原告勝訴部分，於原告戊○○○、己○○、丁○○、丙○○各以新台幣玖萬貳仟壹佰肆拾壹元為被告供擔保後，得分別為
假執行；但被告如分別以新台幣貳拾柒萬陸仟肆佰貳拾參元，各
為原告預供擔保後，得免為假執行。
原告其餘假執行之聲請駁回。
    事實及理由
一、原告主張：原告戊○○○係已故謝子欽配偶，原告己○○、
    丁○○、丙○○為謝子欽成年子女。被告乙○○、甲○○二
    人於民國96年11月25日皆同徹夜飲酒至凌晨，明知其因飲用
    酒類，注意力無法集中，已達不能安全駕駛動力交通工具之
    程度，不顧大眾行車公共安全，於同日凌晨6時許，由被告
    甲○○將所有車牌號碼A5-2202自用小客車，借與無駕駛執
    照之被告乙○○駕駛，於同日凌晨6時35分，由北向南途經
    台中縣大肚鄉○○路○段與華山路口，因不勝酒力，疏於注
    意而撞擊駕駛重機車（車號NNT-20 3）由華山路由西向東之
    被害人謝子欽，致謝子欽受有顱腦損傷、氣血胸、下肢骨折
    之傷害，當場死亡。肇事自小客車為被告甲○○所有，對該
    車有事實上管領力，依道路交通管理處罰條例第35條第1項
    第2款之規定，汽車駕駛人，駕駛汽車經測試檢定酒精濃度
    超過規定標準。汽車所有人，明知汽車駕駛人有第一項各款
    情形，而不予禁止駕駛者，均應受罰，竟將該車借與無駕駛
    執照之被告乙○○駕駛，終致被告乙○○酒駕肇事，被告甲○○及乙○○對被害人謝子欽之死亡即有共同過失。又數人
    共同不法侵害他人之權利者，連帶負損害賠償責任；不法侵
    害他人致死者，對於支出殯葬費之人，亦應負損害賠償責任
    ；不法侵害他人致死者，被害人之父、母子女及配偶，雖非
    財產上之損害，亦得請求賠償相當之金額，民法第185條第1
    頂、第192條第1項、第194條，分別定有明文，是被告應連
    帶賠償原告殯葬費及精神慰撫金，金額分列如下：(一)殯葬費
    部分：本件原告共花費新台幣（下同）205,690元，應符合
    死者之身分地位。該費用依比例分配原告戊○○○、己○○
    、丁○○、丙○○每人分擔金額分別為51,422元、51422元
    、51423元、51423元。(二)精神慰撫金部分：被害人係原告戊○○○配偶，原告己○○、丁○○、丙○○為被害人成年子
    女。被害人謝文欽正安享餘年之際，本可與配偶及子女共享
    天倫之樂，卻因被告之行為痛失至親，無法盡為人子女之孝
    道，受有重大痛苦，故原告各請求精神慰撫金1,00萬元。被
    告就本件均有過失責任，原告依侵權行為之法律關係，請求
    被告連帶賠償，為此聲明求為判決：被告應連帶給付原告戊○○○、己○○、丁○○、丙○○新台幣依序各為1,051,42
    2元、1,051,422元、1,051,423元、1,051,423元，及均自本
    起訴狀送達之翌日起至清償日止，按週年利率5%計算之利息
    ，並願供擔保請求宣告假執行。
二、被告乙○○則以：本件車禍伊闖紅燈固應負全責，惟原告請
    求之金額過高，伊不同意等語。被告甲○○則以：系爭汽車
    為乙○○所有，原登記於乙○○之妻黃麗美名義，因乙○○
    欲以車貸款，借用伊名登記為汽車所有人，並以伊名義向匯
    豐銀行貸款，貸款金額由乙○○取走，利息由乙○○繳納，
    伊僅係單純借予名義而已，對該車無任何管領能力，又95年
    11 月26日上午6時許本件事故發生時，伊正在公司上班，並
    未與被告乙○○飲酒同樂共同使用該車，伊並無侵權行為之
    共同原因，不應令伊負賠償之責等語置辯，均聲明求為判決
    ：原告之訴及假執行均駁回；如受不利判決願供擔保請准宣
    告免假執行。
三、原告主張被告乙○○無駕駛執照，於民國96年11月25日酒駕
    ，注意力無法集中，已達不能安全駕駛動力交通工具之程度
    ，不顧大眾行車公共安全，於同日凌晨6時許，駕車牌號碼
    A5-2202自用小客車，於同日凌晨6時35分，由北向南途經台
    中縣大肚鄉○○路○段與華山路口，因不勝酒力，疏於注意
    而撞擊被害人謝子欽駕駛之車號NNT-203重機車，致謝子欽
    受有顱腦損傷、氣血胸、下肢骨折之傷害，當場死亡等事實
    ，被告乙○○並不爭執，自堪信為真實。
四、按因故意或過失，不法侵害他人之權利者，負損害賠償責任
    ，民法第184條第1項前段定有明文。不法侵害他人致死者，
    對於支出殯喪費之人，應負損害賠償責任。不法侵害他人致
    死者，被害人之父、母、子、女及配偶，雖非財產上之損害
    ，亦得請求賠償相當之金額。民法第192條第1項、第194 條
    分別定有明文。被告乙○○既有上行為，其行為與謝子欽死
    亡之結果間復具有相當因果關係，原告依侵權行為之法律關
    係請求被告乙○○負損害賠償責任，洵屬有據。茲就原告請
    求之金額，是否應予准許，分述如下：
  (一)殯葬費部分：原告主張共花費205,690元，該費用依比例分
    配原告戊○○○、己○○、丁○○、丙○○分擔比例依序為
    51,422元、51,422元、51,423元、51,423元，並提出收據及
    統一發票為證，本院認原告請求之殯葬費金額合理，且為原
    告所不爭執，自堪信為真實，原告此部分之請求應予准許。
  (二)精神忽撫金部分：按慰藉金之賠償須以人格權遭遇侵害，使
    精神上受有痛苦為必要，其核給之標準固與財產上損害之計
    算不同，然非不可斟酌雙方身分資力與加害程度，及其他各
    種情形核定相當之數額，最高法院51年臺上字第223號著有
    判例可資參照。故人格權遭遇侵害而受有精神上之痛苦，於
    請求賠償精神慰撫金時，其核給之標準須參酌實際加害情形
    、被害人之身分、地位與加害人之經濟狀況等關係定之。查
    原告戊○○○國小畢業，沒有經濟能力，原告己○○師專畢
    業，領有殘障手冊，有精神分裂症，原告丁○○高中畢業，
    目前在大陸工作，一個月薪資30,000元，名下有汽車一部，
    原告丙○○是中學畢業，現在打零工，一個月薪資約25,000
    元左右，四人名下均無不動產，被告高商肄業，打零工月入
    二萬多元，名下沒有不動產，有本院依職權所調閱之稅務電
    子閘門財產所得調件明細表在卷可憑（見本院卷第38頁至第
    61頁），本院審酌原告等四人請求被告給付之精神慰撫金每
    人為一百萬元，合計達四百萬元，以被告乙○○名下並無財
    產，以打零工為維生，月入二萬多元，需工作近二十年不吃
    不喝始克達償還，並斟酌兩造之身分、地位與經濟狀況等一
    切情狀，認原告請求精神慰撫金於每人60萬元為適當，原告
    在此範圍之請求為屬有據，應予准許，逾此部分請求即屬過
    高，不應准許，應予駁回。
五、次按因特別補償基金因事故汽車為未保險汽車所為之補償，
    視為損害賠償義務損害賠償金額之一部；損害賠償義務人受
    賠償請求時，得扣除之，強制汽車責任保險法第42條第1項
    定有明文。原告因被告乙○○駕駛之自用小客車為未保險汽
    車，致未能依強制汽車責任保險法規定向保險人請求保險給
    付，原告因而向財團法人汽車交通事故特別補償基金請求補
    償，並已請領得補償金1,500,000元，此為兩造所不爭執之
    事實（見本院卷第79頁背面），是依上開規定意旨，原告已
    領取之前述補償金1,500,000元自為損害賠償金額之一部分
    ，而於原告向被告為本件賠償之請求時，依法即應予以扣除
    。依比例分配，原告四人各領得375,000元。依上所述，被
    告乙○○應賠償原告戊○○○、己○○、丁○○、丙○○等
    每人殯葬費依序為51,422元、51,422元、51,423元、51,423
    元，精神慰撫金每人60萬元之損害，原告戊○○○、己○○
    、丁○○、丙○○每人依序得請求賠償之金額為651,422元
    、651,422元、651,423、651,423元。扣除原告四人各領得
    補償金375, 000元。被告乙○○尚應賠償原告戊○○○、己○○、、丙○○依序為276,422元、276,422元、276,423元
    、276,423元。因此，原告四人所請求賠償金額上開範圍內
    ，及均自起訴狀繕本送翌日即97年4月10日起至清償日止，
    按週年利率5%計算之利息，應予准許，逾此範圍之損害賠償
    及利息請求，為無理由，應予駁回。
六、至於原告主張肇事自小客車為被告甲○○所有，對該車有事
    實上管領力，依道路交通管理處罰條例第35條第1項第2款之
    規定，汽車駕駛人，駕駛汽車經測試檢定酒精濃度超過規定
    標準。汽車所有人，明知汽車駕駛人有第一項各款情形，而
    不予禁止駕駛者，均應受罰，被告甲○○將該車借與無駕駛
    執照之被告乙○○駕駛，終致被告乙○○酒駕肇事，對被害
    人謝子欽之死亡即有共同過失，應依民法第一百八十五條共
    同侵權行為之法則負連帶損害賠償責任云云，為被告甲○○
    所否認，並以前詞置辯。經查：被告甲○○抗辯系爭汽車為
    乙○○所有，原登記於乙○○之妻黃麗美名義，因乙○○欲
    以車貸款，借用伊名登記為汽車所有人，並以伊名義向匯豐
    銀行貸款，貸款金額由乙○○取走，利息由乙○○繳納，伊
    僅係單純借予名義而已，對該車無任何管領能力，又95 年
    11月26日上午6時許本件事故發生時，伊正在公司上班，並
    未與被告乙○○飲酒同樂共同使用該車等情，已據其提出繳
    款通知單影本、欣晃公司出具之證明書各一紙為證，核與被
    告乙○○所述情節相符，且肇事自小客車原屬黃麗美所有，
    此有交通部公路總局臺中區監理所函、交通部公路總局臺中
    區監理所彰化監理站函、汽車車主歷史查詢表、汽車新領牌
    照登記書、汽車過戶登記書在卷可憑（見本院卷第83頁至第
    95 頁）。堪認被告甲○○所辯伊僅係單純借名予被告乙○○登記為小客車所有人可採。按動產所有權之讓與，非將動
    產交付，不生效力，民法第761條第1項前段定有明文。又所
    謂讓與，乃指依權利人之意思，而移轉其物權於他人或使他
    人取得而言。次按有關車輛之管制檢驗及變更登記等，須經
    公路監理機關之登記，並以發給行車執照記載之車主為準，
    固屬實在，然汽車既為動產，其所有權之讓與，依上開規定
    ，自仍應以交付為生效要件。至於監理機關所為過戶、登記
    事宜，不過行政上之監理事項，不致生物權移轉之效力，有
    最高法院72年度台上字第1933號、71年度台上字第3923號判
    決意旨可供參照。原告雖主張系爭自用小客車於本件車禍事
    故發生時，係登記於被告甲○○名下，故被告為該車之所有
    人云云，然系爭自用小客車僅係被告甲○○借名予乙○○於
    監理機關登記為被告甲○○所有而，實際上依買賣契約受交
    付動產所有權者為被告乙○○，揆諸前說明，被告乙○○為
    該車之所有權人，被告被告甲○○尚非該車之所有權人。被
    告甲○○辯稱並非系爭自用小客車所有人乙節，尚非無據。
    系爭自小客車既非被告甲○○所有，被告甲○○對於實際所
    有人即被告乙○○無照酒後駕車肇事之行為，依法並無阻止
    之義務，亦無其他行為構成車禍肇事之共同原因，是原告主
    張依民法第185條之規定，被告甲○○依民法第應與被告乙○○負連帶損害賠償責任，洵屬無據，所為請求不應准許，
    應予駁回。
七、綜上所述，原告戊○○○、己○○、丁○○、丙○○四人本
    於侵權行為之法律關係請求被告乙○○賠償損害，於每人請
    求之金額在276,422元、276,422元、276,423元、276,423元
    及自起訴狀繕本送翌日即97年4月10日起至清償日止，按週
    年利率5%計算之利息之範圍內為屬有據，應予准許，逾此範
    圍之損害賠償及利息請求，為無理由，應予駁回。又原告等
    本於民法第184、第185等法條共同侵權行為之法律關係請求
    被告甲○○賠償損害則屬無據，不應准許，應予駁回。原告
    陳明願供擔保，聲請宣告假執行，經核原告勝訴部分，尚無
    不合，爰酌定相當之擔保金額宣告之；其餘假執行之聲請，
    因訴之駁回而失所附麗，不予准許，應予駁回。
據上論結，本件原告之訴為一部有理由，一部無理由，依民事訴
訟法第79條但書、第390條第2項，判決如主文。
中    華    民    國    97    年    7     月     1    日
                  民事第一庭    法  官  蔡王金全
正本係照原本作成。
如對本判決上訴，須於判決送達後20日內向本院提出上訴狀。
中    華    民    國    97    年    7     月     1    日
                                書記官


司法院資訊處製作；財團法人民間司法改革基金會備份。
